臺灣高等法院刑事判決　　　　　　　 100年度上訴字第2630號
上　訴　人
即　被　告　董信榮
上列上訴人因違反商業會計法案件，不服臺灣板橋地方法院100
年度訴字第1154號，中華民國100年7月29日第一審判決（起訴案
號：臺灣板橋地方法院檢察署99年度偵字第8048號），提起上訴
，本院判決如下：
    主  文
上訴駁回。
    理  由
一、按不服地方法院之第一審判決而上訴者，應向管轄第二審之
    高等法院為之。上訴書狀應敘述具體理由。上訴書狀未敘述
    上訴理由者，應於上訴期間屆滿後20日內補提理由書於原審
    法院，逾期未補提者，原審法院應定期間先命補正。第二審
    法院認為上訴書狀未敘述理由或上訴有第362條前段之情形
    者，應以判決駁回之，但其情形可以補正而未經原審法院命
    其補正者，審判長應定期間先命補正。刑事訴訟法第361條
    及第367條分別定有明文。所謂不服第一審判決之具體理由
    ，係指依據卷內訴訟資料，具體指摘第一審判決關於認定事
    實、適用法律及量刑等項，有違法或不當之情形而言，此為
    提起第二審上訴之法定要件。倘上訴人之上訴書狀或補提之
    上訴理由書，雖有敘述上訴理由，惟並未具體敘述第一審判
    決有上述違法、不當情形，即與未敘述具體理由無異，所為
    上訴，即不符合上訴之法定要件。
二、經查：
  (一)本件原審適用簡式審判程序，依憑上訴人即被告董信榮於原
    審之自白、證人即時任宇宙光電股份有限公司（下稱宇宙光
    電公司）董事長江慧敏、會計出納人員王芳玲於偵查中之證
    述，卷附營業稅稅籍資料查詢作業畫面列印資料、營業人進
    銷項交易對象彙加明細表、統一發票影本、昱鈺公司設於第
    一商業銀行帳號00000000000號帳戶之交易明細表、營業人
    銷售額與稅額申報書、專案申請調檔查核清單及臺灣士林地
    方法院98年度訴字第264號刑事判決書等證據資料，認定被
    告確有連續犯修正前商業會計法第71條第1款之明知為不實
    事項而填製會計憑證及記入帳冊罪，及犯稅捐稽徵法第47條
    第1款、第41條之公司負責人逃漏稅捐罪，而分別量處有期
    徒刑7月、3月，並以被告犯罪時間均在民國96年4月24日以
    前，適用中華民國96年罪犯減刑條例，各減為有期徒刑3月
    又15日、1月又15日，並均諭知如易科罰金之折算標準，及
    定其應執行刑為有期徒刑4月，並諭知如易科罰金之折算標
    準。核其採證認事及用法，並未違背法令或悖離經驗法則、
    論理法則，量刑亦屬允當。
  (二)被告上訴意旨略以：被告雖坦承犯行，惟其犯行之緣由，純
    粹係宇宙光電公司負責人江慧敏為美化宇宙光電公司之業績
    ，以順利取得銀行貸款所致，被告實屬幫助他人實行犯罪之
    幫助犯。然江慧敏於臺灣士林地方法院98年度訴字第264號
    乙案，僅判處有期徒刑6月，緩刑2年，被告卻遭原審判處有
    期徒刑3月15日，豈有幫助犯之刑責重於正犯之理？又稅捐
    稽徵法之逃漏稅捐罪，係結果犯，須納稅義務人有發生逃漏
    稅捐之結果，始克成立。而綜覽全卷，原審既未向稅捐稽徵
    機關調查昱鈺科技有限公司（下稱昱鈺公司），於94、95年
    間有無逃漏稅捐之行為，亦未見有任何昱鈺公司逃漏稅捐之
    相關事證，故昱鈺公司即不該當稅捐稽徵法第41條逃漏稅捐
    之構成要件，被告自無須依同法第47條第1款規定代受處罰
    ，此部分應改判無罪云云。
  (三)經查：
  1.被告係昱鈺公司之董事，為公司法規定之公司負責人，其確
    實有如原判決犯罪事實欄所載，明知原判決附表一、二所示
    統一發票4紙、12紙內容虛偽不實，卻仍指示不知情之昱鈺
    公司會計人員填製傳票並記入帳冊之行為，此業據被告於原
    審坦承不諱（見原審卷第27頁反面），核與證人即時任宇宙
    光電公司之董事長江慧敏、會計出納人員王芳玲於檢察官偵
    訊時之證述（見偵查卷第250至252、255至256頁）相合，並
    有營業稅稅籍資料查詢作業畫面列印資料、營業人進銷項交
    易對象彙加明細表、統一發票影本、昱鈺公司設於第一商業
    銀行帳號00000000000號帳戶之交易明細表、營業人銷售額
    與稅額申報書、專案申請調檔查核清單及臺灣士林地方法院
    98年度訴字第264號刑事判決書等證據資料附卷為憑，足徵
    被告自白與事實相符。被告此部分犯行，業經原判決於理由
    中敘明甚詳，被告於上訴理由中亦未否認，則被告既為昱鈺
    公司之負責人，其明知上開統一發票4紙、12紙內容虛偽不
    實，卻仍指示不知情之昱鈺公司會計人員填製傳票並記入帳
    冊，其行為自該當修正前商業會計法第71條第1款之明知為
    不實事項而填製會計憑證及記入帳冊罪，殆無疑義。是上訴
    意旨雖辯稱：其為前揭行為，目的係為幫助宇宙光電公司負
    責人江慧敏美化宇宙光電公司之業績，以順利取得銀行貸款
    ，其行為僅構成幫助犯，罪責不應重於江慧敏云云。惟按修
    正前商業會計法第71條第1款之罪，屬於「身分犯」之一種
    （最高法院99年度台上字第2962號、100年度台上字第7號判
    決意旨參照），被告為昱鈺公司之商業負責人，其前揭行為
    ，自已構成修正前商業會計法第71條第1款之明知為不實事
    項而填製會計憑證及記入帳冊罪之正犯甚明。至虛開統一發
    票之宇宙光電公司負責人江慧敏是否曾指示其公司會計人員
    記入宇宙光電公司之帳冊（按：虛開發票，收受者充作進項
    憑證使用，開立者則充當銷項憑證使用）僅屬江慧敏應否成
    立修正前商業會計法第71條第1款之罪問題，其與被告2人基
    於各自身分，各就其行為負責，尚難混為一談。此外，被告
    之犯罪動機為何，係屬刑法第57條之量刑審酌事項，本件原
    判決於量刑時既已審酌：「爰審酌被告所為足以影響稅捐機
    關課稅管理之公平及正確性，破壞商業會計制度，進而危害
    社會經濟發展，惟念其前無犯罪科刑處罰紀錄，有臺灣高等
    法院被告前案紀錄表在卷可憑，素行非劣，兼衡其犯罪之動
    機、目的、手段、虛開統一發票及逃漏稅捐之數額，暨於本
    院審理時坦承犯行、頗有悔意等一切情狀」等語，業就量刑
    之刑度詳為敘明衡酌情狀及理由，既未逾越法定刑度，復未
    濫用自由裁量之權限，核無不當或違法之可言，且個案案情
    間本有差異，亦難援引其他另案被告所犯之案件作為本案認
    定量刑之依據。從而，被告此部分所辯，自不足據為指摘原
    判決有何違法或不當之具體理由。
  2.關於昱鈺公司逃漏94年8月營業稅捐之事實，原判決於理由
    中業已載明，除被告之自白、證人江慧敏、王芳玲於偵查中
    之證述外，復有如前揭所載之證據資料可佐，是上訴意旨空
    言稱：原審未向稅捐稽徵機關調查，亦未見有任何昱鈺公司
    94、95年間逃漏稅捐之相關事證，此部分應諭知其無罪云云
    ，顯與本案卷證資料不符，核屬未依卷證資料之任意指摘，
    亦難認係屬具體理由。
  3.綜上所述，本件被告上訴置原判決之論述說明於不顧，徒憑
    己意詮釋法律規定，並不依卷證資料任意指摘，自非上訴第
    二審之具體理由，其上訴不合法律上之程式，爰不經言詞辯
    論，逕予駁回。
據上論斷，依刑事訴訟法第367條前段、第372條，判決如主文。
中    華    民    國   100    年    9     月    14    日
                     刑事第五庭  審判長法  官  王敏慧
                                       法  官  白光華
                                       法  官  崔玲琦
以上正本證明與原本無異。
如不服本判決，應於收受送達後10日內向本院提出上訴書狀，其
未敘述上訴之理由者並得於提起上訴後10日內向本院補提理由書
（均須按他造當事人之人數附繕本）「切勿逕送上級法院」。
                                       書記官  馬佳瑩
中    華    民    國   100    年    9     月    15    日